【裁判字號】    98,上訴,2068
【裁判日期】    980806
【裁判案由】    毒品危害防制條例
【裁判全文】
臺灣高等法院刑事判決                98年度上訴字第2068號
上  訴  人
即  被  告  甲○○
                    （另案現在臺灣臺北監獄執行中）
選任辯護人  蔡宏修律師
上列上訴人因毒品危害防制條例案件，不服臺灣士林地方法院97
年度訴字第1022號中華民國98年3月13日第一審判決（起訴案號
：臺灣士林地方法院檢察署97年度偵字第6008號、第7479號），
提起上訴，本院判決如下：
    主  文
上訴駁回。
    事  實
一、甲○○明知Ｋ他命（Ketamine）為毒品危害防制條例第2條
    第2項第3款所列管之第三級毒品，依法不得意圖販賣而持有
    。因綽號「小周」之真實姓名年籍不詳成年男子，於民國97
    年3月20日下午1時許，在臺北市○○街晴光市場「屈臣氏」
    商店前，將第三級毒品Ｋ他命11包（驗前共淨重11,491公克
    、驗餘共淨重11,490.93公克，即原判決附表三編號9之物，
    惟原判決誤載為驗餘淨重11,491公克）交予甲○○寄藏，並
    委託甲○○以每公斤新臺幣（下同）26萬元之代價代尋買主
    ，欲轉售圖利。甲○○即與「小周」共同基於意圖販賣第三
    級毒品Ｋ他命營利之犯意聯絡，當場收受「小周」交付之第
    三級毒品Ｋ他命11包而持有之，並將第三級毒品Ｋ他命藏放
    在臺北市大同區○○○路118巷2樓9樓之10租屋處，伺機販
    賣予不特定人圖利，惟尚未販賣，即為警據報循線查獲，並
    扣得上開第三級Ｋ他命11包、電子磅秤1台（即原判決附表
    三編號10之物），進而查悉上情。
二、案經臺北縣政府警察局新莊分局報告臺灣臺北地方法院檢察
    署呈請臺灣高等法院檢察署令轉臺灣士林地方法院檢察署檢
    察官偵查起訴。
    理  由
壹、證據能力有無之判斷：
    本件認定事實所引用之本件卷內所有卷證資料（包含人證與
    文書證據、物證等證據），並無證據證明係公務員違背法定
    程式所取得；而檢察官、被告、辯護人對本院提示之卷證，
    亦均表示同意作為證據等語在卷（見本院卷第50頁），且卷
    內之文書證據及證人於審判外之陳述，亦無刑事訴訟法第
    159條之4之顯有不可信之情況與不得作為證據之情形，且被
    告未曾提及檢察官在偵查時，有任何不法取供之情形，且客
    觀上並無顯不可信之情況。綜上，依刑事訴訟法第159條至
    159條之5之規定，本件認定事實所引用之本件卷證所有證據
    （包含人證與文書證據、物證等證據），均有證據能力，合
    先敘明。
貳、實體方面：
一、訊之上訴人即被告甲○○固坦承有於前揭時地，自「小周」
    處收受持有上開Ｋ他命11包之事實，惟矢口否認有何意圖販
    賣Ｋ他命之犯行，辯稱：因「小周」要出國，才將Ｋ他命以
    一天2萬元保管費之代價託伊保管，伊沒有施用Ｋ他命，也
    沒有施用毒品之朋友，不會販賣，電子磅秤是伊秤中藥用，
    且伊是在員警發覺毒品之前，主動拿出毒品，應有自首之適
    用云云。經查：
  (一)被告有於前揭時、地，受「小周」之託，而自「小周」處收
    受上開扣案第三級毒品Ｋ他命11包，嗣為警查獲等情，迭據
    被告於警詢、偵查、原審及本院審理時自承在卷（見偵字第
    7604號卷第17頁、第61頁、偵字第6008號卷第30頁至第32
    頁、原審卷第36頁、第97頁、本院卷第49頁反面、第76頁反
    面），並有白色晶體11包扣案可資佐證。而該扣案之白色晶
    體，經送請內政部警政署刑事警察局鑑定結果，檢出第三級
    毒品「愷他命」（Ketanmine，又稱Ｋ他命）成分（驗前共
    淨重11,491公克，驗餘共淨重11,490.93公克），有該局97
    年4月15日刑鑑字第0970046298號鑑定書1件附卷可稽（見偵
    字第6008號卷第55頁），是被告前開持有上開扣案之第三級
    毒品Ｋ他命之自白核與事實相符，應堪信為真實。
  (二)又「小周」交付上開扣案Ｋ他命11包予被告時，有委託被告
    以每公斤26萬元之價格代尋買主一節，亦據被告於警詢、偵
    查及原審準備程序中坦承不諱（見偵字第7604號卷第17頁、
    偵字第6008號卷第45頁、原審審訴6號卷第37頁），且被告
    於為警查獲及製作警詢筆錄時確有告知警方，該等Ｋ他命係
    他人所寄放，但寄放之人有說如果有人要買也可以賣等語，
    亦據證人即查獲被告之員警乙○○、謝明成、陳建良及證人
    即製作警詢筆錄之員警丙○○於偵查中具結證述甚明（見偵
    字第6008號卷第43頁至第44頁）；而被告亦在該等證人陳述
    完畢後供稱：「（員警稱現場你表示是別人寄放的，如果有
    人要買就可以賣，是否如此？）這是我自己主動跟員警講的
    ，小周在交東西給我之前跟我聊天時講的，小周有意思叫我
    賣」等語在卷（見偵字第6008號卷第45頁）；況被告於原審
    及本院審理時雖否認「小周」有要伊代尋買主，惟亦坦認知
    悉「小周」要以每公斤26萬元出售該等Ｋ他命（見原審卷第
    67頁），其固辯稱是「小周」與友人在聊天時提到這個價錢
    ，伊有聽到云云，然苟其所言屬實，被告自不可能於為警查
    獲後將「小周」以前開售價委託伊代賣一事主動告知員警，
    並於警詢及偵查中仍坦承「小周」有以前開售價委託伊出售
    該等Ｋ他命等情，是被告此部分所辯，自無可採。再參以上
    開扣案之Ｋ他命經秤重後，其中1包重約1.5公斤，其餘均裝
    在一個紅色袋子內，每包重約1公斤，已據證人乙○○於偵
    查中陳述甚明（見偵字第6008號卷第43頁），且為被告所坦
    認（見偵字第6008號卷第45頁），而其中經採樣鑑定之1包
    驗前毛重係11,533公克，亦據前揭鑑定書記載甚明，並有該
    等Ｋ他命扣案時照片在卷可稽（見偵字第7604號卷第50頁至
    第52頁），觀諸該等Ｋ他命分裝方式，顯非隨意分裝，核與
    被告前揭「小周」欲以每公斤方式出售所述相符，且被告為
    警查獲時，亦有電子磅秤1台扣案可資佐證，益徵「小周」
    交付上開扣案Ｋ他命予被告時，有委託被告以每公斤26萬元
    之價格代尋買主無訛。被告前揭於警詢、偵查及原審準備程
    序中關於「小周」交付該等Ｋ他命毒品時，有委託伊代為尋
    找買主之陳述核與事實相符，亦堪採信。故被告辯稱該電子
    磅秤係供伊秤中藥所用云云，要無可信。
  (三)被告雖另辯稱伊不施用毒品，也沒有施用毒品朋友，無從販
    賣Ｋ他命，伊只是受託保管以賺取保管費，沒有要販賣云云
    。然「小周」既將上開扣案之Ｋ他命交予被告，顯見被告與
    毒品並非全無淵源，況販賣Ｋ他命之刑責甚重，迭由政府經
    媒體披露，並昭示取締追查之決心，並為眾所週知，更遑論
    本案扣案之Ｋ他命數量非少、價值甚高，苟非「小周」與被
    告間有一定之瞭解與信任關係，「小周」自不可能將準備販
    賣之上開扣案Ｋ他命交予被告，而「小周」既於前揭時地將
    該等Ｋ他命毒品交予被告並囑託代賣，顯見「小周」對於被
    告有無能力代賣Ｋ他命應知之甚詳。是被告此部分所辯，亦
    無足取。而被告於前揭時地為警查獲時具有通緝犯之身分，
    已據證人乙○○於偵查中證述在卷（見偵字第6008號卷第43
    頁），且經被告自承在卷（見原審卷第87頁），復有本院被
    告前案紀錄表1件在卷足參，卻持有如此數量龐大、價值高
    昂之Ｋ他命毒品，如非有販售他人藉此獲利之意圖，何以冒
    此風險，足見被告於「小周」交付上開扣案Ｋ他命毒品並委
    託代賣時，並無反對意思，且仍收受該等Ｋ他命毒品，是其
    與「小周」同有伺機出售販賣予不特定人圖利之意圖已至為
    灼然。
  (四)末按刑法第62條所謂發覺，固非以有偵查犯罪權之機關或人
    員確知其人犯罪無誤為必要，而於對其發生嫌疑時，即得謂
    為已發覺；但此項對犯人之嫌疑，仍須有確切之根據得為合
    理之可疑者，始足當之，若單純主觀上之懷疑，要不得謂已
    發生嫌疑（最高法院72年台上字第641號判例參照）。經查
    ，依證人乙○○於偵查中所述：因被告遭通緝，且經檢舉持
    有偽造信用卡、Ｋ他命毒品，故伊與同仁前往埋伏3次，97
    年3月23日晚上10點多這次，被告有同意搜索，伊有告知被
    告自己將毒品交出來，被告就把紅色袋子裝的10包Ｋ他命交
    出來，另1包1.5公斤的是伊與同仁自己查出來的，被告並未
    告知有該包Ｋ他命等語（見偵字第6008號卷第43頁），及其
    於原審審理時所述：被告因遭通緝且經檢舉持有Ｋ他命，伊
    與同仁查獲被告後，被告有同意搜索，伊問被告Ｋ他命在何
    處，被告指著袋子告知Ｋ他命所在等語（見原審卷第76頁至
    第77頁），足徵員警根據檢舉，已合理懷疑被告持有Ｋ他命
    毒品，並據此要求被告自行交出Ｋ他命毒品，依前開判例意
    旨，被告持有Ｋ他命毒品罪行已為有偵查犯罪權之警員所發
    覺，被告嗣後向警員承認其持有Ｋ他命毒品犯行，僅能認係
    自白而非自首。
  (五)綜上所述，被告所辯均無可採，本件事證明確，被告意圖販
    賣而持有第三級毒品犯行洵堪認定。
二、按毒品危害防制條例第5條第2項之意圖販賣而持有第二級毒
    品罪，係指以非營利之目的而販入或因其他原因而持有毒品
    （如他人之贈與、轉讓或寄藏而持有），其後始起意出售所
    持有之毒品以營利，且迄未著手賣出者而言（最高法院96年
    臺上第1772號判決意旨參照）。查本件上開扣案之Ｋ他命毒
    品並非被告價購取得，而係被告受「小周」之託自「小周」
    處取得後，將該等Ｋ他命攜至其上開租屋處，以伺機販賣予
    不特定之人牟利，惟本件尚無證據可資證明被告業已著手販
    賣，且無證據可資證明該等Ｋ他命毒品係「小周」基於販賣
    意圖而以對價關係販入，依罪疑唯輕原則，本院應以有利於
    被告之認定，亦即應認被告尚未著手販賣，即為警查獲，且
    被告與「小周」間係持有該等Ｋ他命後，有意圖伺機販賣予
    不特定人圖利之犯意聯絡，揆諸前開說明，被告之行為與意
    圖販賣而持有第三級毒品之構成要件相符。故核被告所為，
    係犯毒品危害防制條例第5條第3項之意圖販賣而持有第三級
    毒品罪。檢察官認係犯同法第4條第3項之販賣第三級毒品罪
    ，尚有未洽，惟基本社會事實同一，起訴法條應予變更。被
    告與綽號「小周」之成年男子間，就意圖販賣而持有第三級
    毒品之犯行，有犯意之聯絡及行為之分擔，為共同正犯。原
    審以被告所為事證明確，適用毒品危害防制條例第5條第3項
    、第19條第1項、刑法第2條第1項前段、第28條、第38條第1
    項第1款之規定，併審酌被告年輕力壯，不思自食其力，鋌
    而走險，犯罪之動機、目的、手段，持有毒品之數量、毒品
    尚未售出，坦承部分犯行之犯後態度等一切情狀，量處有期
    徒刑4年，並敘明扣案之第三級毒品Ｋ他命11包、電子磅秤1
    台應分別依刑法第38條第1項第1款、毒品危害防制條例第19
    條第1項前段規定，併予宣告沒收。經核其認事用法及量刑
    均無不當，被告上訴意旨，以伊僅係以每日酬勞2萬元之代
    價幫忙「小周」保管Ｋ他命，且伊未施用毒品，無販賣毒品
    管道，並無販賣及營利意圖，是伊僅有持有第三級毒品行為
    ，依行為時法律並不構成犯罪，況伊係主動同意搜索並拿出
    毒品，亦應有自首規定之適用云云為由，指摘原審判決不當
    ，然此均經本院於前開理由予以指駁說明，是被告之上訴並
    無理由，應予駁回。
據上論斷，應依刑事訴訟法第368條，判決如主文。
本案經檢察官王清杰到庭執行職務。
中    華    民    國    98    年    8     月      6   日
                  刑事第二十二庭審判長法  官   何菁莪
                                      法  官   江振義
                                      法  官   李麗珠
以上正本證明與原本無異。
如不服本判決，應於收受送達後10日內向本院提出上訴書狀，其
未敘述上訴之理由者並得於提起上訴後10日內向本院補提理由書
（均須按他造當事人之人數附繕本）「切勿逕送上級法院」。
                                      書記官   陳禹任
中    華    民    國    98    年    8     月     10   日
附錄：本案論罪科刑法條全文
毒品危害防制條例第5條
意圖販賣而持有第一級毒品者，處無期徒刑或10年以上有期徒刑
，得併科新臺幣7百萬元以下罰金。
意圖販賣而持有第二級毒品者，處5年以上有期徒刑，得併科新
臺幣5百萬元以下罰金。
意圖販賣而持有第三級毒品者，處3年以上10年以下有期徒刑，
得併科新臺幣3百萬元以下罰金。
意圖販賣而持有第四級毒品或專供製造、施用毒品之器具者，處
1年以上7年以下有期徒刑，得併科新臺幣1百萬元以下罰金。


司法院資訊處製作；財團法人民間司法改革基金會備份。
